【裁判字號】    94,自,5
【裁判日期】    950417
【裁判案由】    違反著作權法
【裁判全文】
臺灣宜蘭地方法院刑事判決                 94年度自字第5號
    自  訴  人  九太科技股份有限公司
    法定代理人  丁○○
    自訴代理人  許坤立律師
    被      告  丙○○
                甲○○
    上二人共同
    選任辯護人  林火炎律師
上列被告等因違反著作權法案件，經自訴人提起自訴，本院判決
如下：
    主  文
丙○○連續擅自以公開播送之方法侵害他人之著作財產權，處有
期徒刑陸月，如易科罰金，均以佰元折算壹日。
甲○○連續擅自以公開播送之方法侵害他人之著作財產權，處有
期徒刑陸月，如易科罰金，均以佰元折算壹日。
    事  實
一、八大電視股份有限公司之ＧＴＶ第一台、ＧＴＶ綜合台及Ｇ
    ＴＶ戲劇台（下稱八大公司之三頻道）、三立電視股份有限
    公司製作或代理之三立臺灣台、三立都會台、ＳＥＴＮ（下
    稱三立公司製作或代理之三頻道）、中天電視股份有限公司
    之中天新聞台、中天資訊台及中天娛樂台（下稱中天公司之
    三頻道）、勝麒股份有限公司及長森顧問股份有限公司製作
    或代理之東森新聞台、東森新聞Ｓ台、東森幼幼台、東森戲
    劇台、東森綜合台、ＭＴＶ台（下稱勝麒或長森公司製作或
    代理之六頻道，其中ＭＴＶ台之專屬授權部分，係自民國九
    十二年一月一日起至九十二年十二月三十一日止）等電視頻
    道，自九十二年一月一日起至九十四年十二月三十一日止，
    關於家庭收視戶以外公開場所之視聽著作公開播送權，皆已
    專屬授權於九太科技股份有限公司（下稱九太公司）。
二、丙○○為址設宜蘭縣礁溪鄉○○村○○路三十六號龍山旅社
    之負責人，甲○○則為址設宜蘭縣礁溪鄉○○村○○路二四
    三號長崎大飯店之負責人，其等二人皆未與九太公司簽訂上
    開八大公司之三頻道、三立公司製作或代理之三頻道、中天
    公司之三頻道及長森公司等電視頻道製作或代理之六頻道等
    電視頻道之公開播送授權合約，竟各基於概括之犯意，自九
    十二年十月二十七日起，至九十四年八月八日止，在其等各
    自經營之龍山旅社及長崎大飯店內，利用宜蘭聯禾有線電視
    股份有限公司（下稱聯禾公司）供家庭收視戶使用而連接於
    其等經營之上開旅館櫃檯用以傳送有線電視頻道訊號之纜線
    ，接收聯禾公司傳送之有線電視頻道訊號後，再連接自備之
    纜線與強波器材，公開播送未得授權之八大公司之三頻道、
    三立公司製作或代理之三頻道、中天公司之三頻道及勝麒或
    長森公司製作或代理之六頻道等有線電視頻道節目，至其等
    經營之各旅館房間電視機，而侵害九太公司所享有上開電視
    頻道節目之著作財產權。嗣經九太公司分別於九十二年十月
    二十七日及九十四年八月八日先後派員至龍山旅社及長崎大
    飯店實地錄影蒐證後，得悉上情。
二、案經九太公司提起自訴。
    理  由
一、訊據被告丙○○及甲○○固皆坦承自九十二年間起至九十四
    年七月間收受臺灣高等法院判決後裝設數位機上盒時止，確
    曾在未與九太公司簽訂八大公司之三頻道、三立公司製作或
    代理之三頻道、中天公司之三頻道及勝麒或長森公司製作或
    代理之六頻道等電視頻道之公開播送授權合約情況下，各在
    其等經營之龍山旅社及長崎大飯店內，利用聯禾公司供家庭
    收視戶使用而連接於其等經營之旅館櫃檯用以傳送有線電視
    頻道訊號之纜線，接收聯禾公司傳送之有線電視頻道訊號後
    ，再連接自備之纜線與強波器材，公開播送未得授權之八大
    公司之三頻道、三立公司製作或代理之三頻道、中天公司之
    三頻道及勝麒或長森公司製作或代理之六頻道等著作至各旅
    館房間電視機之事實不諱，惟皆矢口否認有何侵害自訴人所
    享有著作財產權之犯行，並均辯稱：
  (一)九太公司並未取得與八大公司、三立公司、中天公司及勝麒
    或長森公司等著作權人相同地位之著作財產權，僅係取得前
    述各公司各頻道之業務推廣授權，為著作財產權人推廣業務
    ，自非本件著作財產權之被害人。
  (二)龍山旅社及長崎大飯店自收受臺灣高等法院之判決後，為避
    免再生爭議，便在旅館房間內裝設數位機上盒而改為接收無
    線十五頻道，並未再有播放自訴人所稱各該頻道節目內容之
    行為。
  (三)旅館房間為住宅性質，並非著作權法所規範公開播送之場所
    範圍。
二、然查：
  (一)八大公司之三頻道、三立公司製作或代理之三頻道、中天公
    司之三頻道、勝麒或長森公司製作或代理之六頻道等電視頻
    道，自九十二年一月一日起至九十四年十二月三十一日止，
    關於家庭收視戶以外公開場所之視聽著作公開播送權，皆已
    專屬授權於九太公司之事實，有卷附九太公司分別與八大公
    司、三立公司、中天公司、勝麒或長森公司簽訂之「公開播
    送權」授權推廣合約書、「公開播送及公開上映權」授權推
    廣合約書、頻道節目授權合約書、業務推廣同意書、委任授
    權書在卷可稽。又依著作權法第三十六條第二項「著作財產
    權之受讓人，在其受讓範圍內，取得著作財產權」，及同法
    第三十七條第四項：「專屬授權之被授權人在被授權範圍內
    ，得以著作財產權人之地位行使權利，並得以自己名義為訴
    訟上之行為。著作財產權人在專屬授權範圍內，不得行使權
    利。」等規定，即徵為八大公司、三立公司、中天公司及勝
    麒或長森公司專屬授權之被授權即自訴人九太公司認其專屬
    取得之公開播送權遭受侵害而依法提起本件自訴，當屬合法
    。被告等二人辯稱：九太公司所取得者，僅單純之業務推廣
    授權，並非著作財產權遭侵害之被害人等語，洵屬無據。
  (二)被告丙○○為龍山旅社負責人，被告甲○○則為長崎大飯店
    之負責人，其等二人均未與自訴人九太公司簽訂上開八大公
    司之三頻道、三立公司製作或代理之三頻道、中天公司之三
    頻道、勝麒或長森公司製作或代理之六頻道等電視頻道之公
    開播送權授權合約書，即自九十二年間起至九十四年七、八
    月間裝設數位機上盒時止，利用聯禾公司連接於其等各自經
    營之旅館櫃檯用以傳送有線電視頻道訊號之纜線，再連接自
    備之纜線器材，將自聯禾公司接收之有線電視頻道訊號傳送
    至各旅館房間電視機，公開播送自訴人九太公司代理之前述
    有線電視頻道節目之事實，分據被告丙○○、甲○○先後於
    本院九十三年度自字第二號違反著作權法案件，及本件準備
    程序與審理時到庭自承不諱，並經本院調閱本院九十三年度
    自字第二號案卷審閱屬實。然其等二人所執：自九十四年七
    月間收受臺灣高等法院判決後，便為避免再生爭議而在旅館
    房間內裝設數位機上盒，接收無線十五頻道，並未再有播放
    自訴人所指之各該頻道節目之行為等語，則屬飾責卸究之詞
    ，毫無可採。蓋：
  1.證人己○○已於本院審理時到庭結證：其為九太公司法務人
    員，卷附龍山旅社及長崎大飯店蒐證照片與錄影光碟，皆為
    其受九太公司指示，於九十四年八月八日以房客身分投宿龍
    山旅社及長崎大飯店後，利用Ｖ８實地攝錄房間內電視畫面
    蒐證所得，又其在投宿之房間內電視機上雖確見置有機上盒
    ，但將關掉機上盒並拔起電源後，對原本觀看之電視節目毫
    無影響等語綦詳，復有現場蒐證照片及錄影光碟在卷可佐。
    又本院於九十五年一月二十五日勘驗卷附錄影光碟後，亦確
    見龍山旅社之電視機上置有數位機上盒，但電視畫面仍出現
    東森幼幼台、ＧＴＶ第一台、ＧＴＶ綜合台、三立臺灣台、
    三立都會台，東森綜合台、中天綜合台、中天娛樂台、東森
    戲劇台、ＧＴＶ戲劇台、東森新聞台、中天新聞台、三立新
    聞台等電視頻道當時段之節目；另長崎大飯店房間內之電視
    畫面亦有播放ＧＴＶ第一台、三立臺灣台、三立都會台、東
    森綜合台、中天綜合台、中天新聞台、三立新聞台等電視頻
    道之當時段節目，且在前述龍山旅社及長崎大飯店內攝錄之
    過程均連貫未有中斷暫停情事，各該頻道之切換過程中，皆
    曾不時將畫面帶至房間桌上放置之九十四年八月八日報紙與
    龍山旅社或長崎大飯店房間內標示之注意事項等情翔實，此
    見本院製作之勘驗筆錄即明，且被告丙○○及甲○○亦皆坦
    承本院勘驗之錄影內容係各在龍山旅社及長崎大飯店內房間
    攝錄而得等語明確，復有證人己○○於九十四年八月八日投
    宿龍山旅社及長崎大飯店，同年月九日退房之信用卡刷卡簽
    單在卷可稽，是徵證人己○○投宿在被告丙○○經營之龍山
    旅社及被告甲○○經營之長崎大飯店之房間內，於九十四年
    八月八日確仍有公開播放自訴人九太公司享有專屬授權之八
    大公司、三立公司、中天公司及長森公司製作或代理之電視
    頻道節目，殆屬明甚。
  2.龍山旅社於九十四年八月三日裝設數位機上盒，長崎大飯店
    則於同年七月底裝設機上盒等情，雖分據證人乙○○、戊○○到庭結證屬實，然證人乙○○及戊○○亦分別結證：台視
    、中視、華視是ＶＨＦ訊號，民視是ＬＨＦ訊號，公視及空
    中教學是ＵＨＦ訊號，裝設數位機上盒即可免費收看前開無
    線頻道，此種功能皆已包含在新型電視之設計內，但約十年
    前之舊型電視因欠缺此部分功能，故需另外加裝數位機上盒
    ；數位機上盒係利用ＡＶ線路收看十五個無線頻道，與一般
    電視訊號為ＲＦ訊號不同，彼此互不影響或干擾，亦即裝設
    數位機上盒後，若仍有有線電視線路，仍可接收及收看有線
    電視節目，且僅需單純切換頻道即可等語綦詳，足徵被告丙○○與甲○○同以：其等業已裝設數位機上盒，已無法收看
    有線電視頻道節目等辯詞，皆屬無據而無可採。又既裝設數
    位機上盒與有線電視頻道訊號間，為不同之訊號線路系統，
    彼此間互不干擾或影響已如前述，是本院前已勘驗證人己○○實地蒐證攝錄之光碟內容而見龍山旅社及長崎大飯店房間
    內，均可清晰收看自訴人業已取得專屬授權之電視頻道內容
    ，再佐以被告丙○○及甲○○到庭自承：其等經營之旅館，
    自九十二年間起至裝設數位機上盒前，係利用聯禾公司供家
    庭收視戶使用而連接於前開旅館櫃檯用以傳送有線電視頻道
    訊號之纜線，接收聯禾公司傳送之有線電視頻道訊號後，再
    連接自備之纜線與強波器材，將接收自聯禾公司傳送之有線
    電視頻道訊號，公開播送九太公司享有視聽著作專屬授權之
    電視頻道節目等語，即足認定被告丙○○及甲○○在裝設數
    位機上盒後，顯均未移除聯禾公司用以傳送有線電視頻道節
    目訊號之纜線，而仍沿用原本連接在其等經營之旅館櫃檯之
    有線電視頻道纜線及原有之纜線及強波器材，自九十二年十
    月二十七日起，皆持續未中斷公開播送自訴人享有專屬授權
    之電視頻道節目至旅館各房間之電視機甚明。
  3.按著作權法第三條第一項第七款已明定：「公開播送：指基
    於公眾直接收聽或收視為目的，以有線電、無線電或其他器
    材之廣播系統傳送訊息之方法，藉聲音或影像，向公眾傳達
    著作內容。由原播送人以外之人，以有線電、無線電或其他
    器材之廣播系統傳送訊息之方法，將原播送之聲音或影像向
    公眾傳達者，亦屬之。」從而，本件有線電視頻道訊號之原
    播送人為聯禾公司，被告丙○○及甲○○在其等各自經營之
    旅館櫃檯內，接收聯禾公司傳送之有線電視頻道訊號後，再
    以連接纜線與裝設強波器材之方式，將接收自聯禾公司傳送
    之有線電視頻道訊號傳送至其等經營旅館房間之行為，自屬
    著作權法第三條第一項第七款所指之情形，殆無疑義。至內
    政部八十七年八月十一日台八七內著字第八七０五０二三號
    函示所謂：公共場所電視機之節目係有線播送系統藉線纜將
    其節目傳送至公共場所，公共場所於傳送途中如未設接收器
    材接收其信號予以傳送者，縱其設有加強有線電視所傳送信
    號之器材或設備，但由於各公共場所電視機之節目係有線電
    視播送系統業者播送之結果，公共場所無公開播送之行為等
    語，乃係針對直接藉由有線播送系統之纜線安裝而直接傳送
    有線電視頻道訊號至各旅館房間之電視機，並未另行加裝傳
    送有線電視頻道訊號之纜線及強波器材之情形而言。本件被
    告等二人並非直接藉由有線播送系統之纜線安裝而直接傳送
    有線電視頻道訊號至各該旅館房間內，而係自櫃檯接收有線
    電視頻道訊號後，再以纜線及強波器材傳送有線電視頻道訊
    號至各旅館房間，顯與前揭內政部之函示內容不同，自無適
    用前揭函文意旨之理。
  4.旅館房間係供不特定人投宿之場所，並非家庭及其正常社交
    之多數人所在之處所，故在旅館房間投宿之旅客，應屬著作
    權法第三條第一項第四款所稱之「公眾」，當無疑義。易言
    之，旅客投宿旅館後，在房間內擁有相當於住宅安全之保障
    ，要與旅館房間內所播放之節目，是否為公開播放要屬二事
    。被告丙○○及甲○○所辯：旅館房間為住宅性質，並非著
    作權法所規範公開播送之場所範圍，亦屬無由，同無可採。
  5.綜上各情，本件被告丙○○及甲○○未與自訴人九太公司簽
    訂公開播送授權合約，仍在其等各自經營之龍山旅社及長崎
    大飯店內，自九十二年十月二十七日起至九十四年八月八日
    止，利用聯禾公司供家庭收視戶使用而連接於前開旅館櫃檯
    用以傳送有線電視頻道訊號之纜線，接收聯禾公司傳送之有
    線電視頻道訊號後，再連接自備之纜線與強波器材，基於同
    一之營利意圖，公開播送未得授權之八大公司、三立公司、
    中天公司及勝麒或長森公司製作或代理之電視頻道節目等著
    作至各旅館房間內電視機之各該事證已臻明確，其等二人之
    犯行同堪認定，皆應依法論科。
二、核被告丙○○、甲○○之所為，均係犯著作權法第九十二條
    之擅自以公開播送之方法侵害他人之著作財產權罪。被告等
    二人自九十二年十月二十七日起至九十四年八月八日止，擅
    自以公開播送之方法侵害自訴人享有專屬授權之著作財產權
    之犯行，皆屬時間緊接，方法相同，且各觸犯構成要件相同
    之罪，顯均係基於概括犯意反覆為之，皆應依刑法第五十六
    條連續犯之規定，各論以一罪並加重其刑。審酌被告等二人
    於九十三年間經自訴人對之提起自訴並經本院認定侵害自訴
    人之著作財產權後，仍不循合法途徑解決其等與自訴人九太
    公司間之公開播送問題，惟念其等二人皆已坦承部分犯行，
    再參酌其等二人之智識程度、犯罪動機、目的、手段與造成
    自訴人著作財產權損害程度等一切情狀，爰酌情各量處如主
    文所示之刑，並均諭知易科罰金之折算標準，以資警懲。
三、至自訴意旨雖認被告丙○○及甲○○等二人之所為，係犯著
    作權法第九十二條第一項及同法第九十四條之常業犯。惟所
    謂之常業犯，係指反覆以同種類行為為目的之社會活動之職
    業性犯罪而言，至於犯罪所得之多寡，是否恃此犯罪為唯一
    之謀生職業，則非所問，縱令兼有其他職業，仍無礙於該常
    業犯罪之成立（最高法院八十五年臺上字第五一０號判例參
    照）。本件被告丙○○及甲○○係以經營龍山旅社及長崎大
    飯店為其等社會活動之職業，雖皆在未得自訴人九太公司授
    權之情況下，擅自公開播送自訴人享有專屬授權之各該有線
    電視頻道內容，然其等二人並未藉由此違法之公開播送行為
    對外牟利，亦即並無利用公開播送自訴人享有專屬授權之有
    線電視頻道節目作為經營旅館之特色抑或藉此對旅客額外收
    費，足見其等二人違法之公開播送行為，並非反覆以同種類
    行為為目的之社會活動，亦非為職業性之犯罪及以此恃以維
    生甚明。自訴人認被告丙○○及甲○○之所為，已該當著作
    權法第九十四條所稱之常業犯，實有未洽，但因被告二人所
    為之基本事實與社會侵害性仍屬同一，本院爰依法變更起訴
    法條，特此敘明。
據上論斷，應依刑事訴訟法第二百九十九條第一項前段、第三百
條、第三百四十三條，著作權法第九十二條，刑法第十一條前段
、第五十六條、第四十一條第一項前段，罰金罰鍰提高標準條例
第二條，判決如主文。
中    華    民    國    95    年    4     月    17    日
                  刑事第三庭審判長法官法  官  黃永勝
                                      法  官  林楨森
                                      法  官  陳嘉年
以上正本證明與原本無異。
如不服本判決應收受本判決後10日內向本院提出上訴書狀，其未
敘述上訴理由者，並得於提起上訴後10日內向本院補提理由書狀
 (均須按他造當事人之人數附繕本)「切勿逕送上級法院」。
                                      書記官  林嘉萍
中    華    民    國    95    年    4     月    17    日
本案論罪科刑法條全文
著作權法第九十二條
擅自以公開口述、公開播送、公開上映、公開演出、公開傳輸、
公開展示、改作、編輯、出租之方法侵害他人之著作財產權者，
處三年以下有期徒刑、拘役、或科或併科新臺幣七十五萬元以下
罰金。


司法院資訊處製作；財團法人民間司法改革基金會備份。
